臺灣基隆地方法院民事判決　　　　　　　　　　　　　　九十三年度勞訴字第一號
　　原　　　告　丁○○
　　　　　　　　丙○○○
　　右　一　人　乙○○
　　訴訟代理人
　　　　　　　　　　　　　　　.
　　　　　　　　　　　　　　　.
　　被　　　告　基隆市五金業職業工會　　　　設基隆市○○路二九號六樓
　　法定代理人　戊○○　　　　.
右當事人間請求給付資遣費事件，本院於民國九十三年三月十七日言詞辯論終結，判
決如下：
　　主　　文
原告之訴駁回。
訴訟費用由原告丁○○負擔二十五分之十四，餘由原告丙○○○負擔。
    事    實
甲、原告方面：
一、聲明：求為判決被告應給付原告丁○○新臺幣（下同）六十一萬二千元，原告丙
    ○○○四十八萬元，及均自起訴狀繕本送達翌日即民國九十二年十一月二十九日
    起至清償日止，按週年利率百分之五計算之利息。
二、陳述：
　(一)原告丁○○於七十六年十月起受僱於被告工會擔任秘書，原告丙○○○則自七十
　　七年八月一日起受僱於被告工會擔任幹事，卻於九十二年十月八日均遭被告無故
　　資遣，為此依勞動基準法之規定，請求被告給付資遣費及一個月之預告工資。
　(二)被告雖係於九十二年十二月一日起始為受行政院勞工委員會指定適用勞動基準法
　　之行業，惟工會會務工作人員管理辦法已於九十年十二月十九日廢止，故原告仍
　　主張應依勞動基準法之規定請求資遣費及預告工資。
三、證據：提出基隆市五金業職業工會第六屆第三次理事會紀錄、基隆市政府九十二
    年十月十七日基府社勞貳字第○九二○一○二五八四號函各一件、勞工保險被保
    險人投保資料表及明細二件（以上均為影本）。
乙、被告方面：
一、聲明：求為判決如主文第一項所示。
二、陳述：
　(一)按原告得否依據勞動基準法之規定請求給付資遣費，應以被告是否為適用勞動基
　　準法之行業為斷。惟查，原告於九十二年十月八日離職，而被告係於九十二年十
　　二月一日起始為受行政院勞工委員會指定適用勞動基準法之行業，原告主張依勞
　　動基準法之規定，請求被告給付資遣費及一個月之預告工資，顯無理由。
　(二)被告工會係原告發起而組成，旋被委任為秘書長及總幹事，整個工會均於原告指
　　揮下運作，工作時間由原告自由訂定，甚至長期間至國外旅遊亦無須請假，其工
　　作自主權甚大，實與一般僱傭係於從屬關係上從事工作獲得工資之情形不同，足
　　見兩造間為民法上之委任關係甚明，被告自得依民法第五百四十九條第一項之規
　　定隨時終止之。
三、證據：提出勞工保險局九十二年十二月九日保墊提字第○九二六○○○七四三○
    號函、行政院勞工委員會九十二年十一月十四日勞動一字第○九二○○六三七○
    ○號函影本各一件。
　　理　　由
一、按訴狀送達後，原告不得將原訴變更或追加他訴，但擴張或減縮應受判決事項之
    聲明者，不在此限，民事訴訟法第二百五十五條第一項第三款定有明文。本件原
    告起訴聲明係請求被告給付原告丁○○六十二萬一千六百元，原告丙○○○四十
    八萬八千元，及均自九十二年十月八日起至清償日止，按週年利率百分之二計算
    之利息，於訴狀送達被告後，減縮請求給付原告丁○○六十一萬二千元，原告丙
    ○○○四十八萬元，及均自起訴狀繕本送達翌日即九十二年十一月二十九日起至
    清償日止，按週年利率百分之五計算之利息，核其並未變更訴訟標的，僅係減縮
    或擴張應受判決事項之聲明，符合上開規定，先予敘明。
二、原告主張：原告原係被告工會之秘書及幹事，詎被告於九十二年十月八日無故資
    遣原告，為此依勞動基準法之規定，請求被告給付資遣費及一個月之預告工資。
三、被告則以：被告工會係原告發起而組成，整個工會均於原告指揮下運作，其工作
    自主權甚大，實與一般僱傭係於從屬關係上從事工作獲得工資之情形不同，足證
    兩造間為民法上之委任關係，且行政院勞工委員會公告勞工團體自九十二年十二
    月一日起適用勞動基準法，原告無從依據勞動基準法之規定請求被告給付資遣費
    及預告工資等語，作為抗辯。
四、原告主張原告丁○○自七十六年十月起受僱於被告工會擔任秘書，原告丙○○○
    則自七十七年八月一日起受僱於被告工會擔任幹事，卻於九十二年十月八日均遭
    被告資遣，業據原告提出基隆市五金業職業工會第六屆第三次理事會紀錄一件、
    勞工保險被保險人投保資料表及明細二件為證，被告對於原告在被告工會任職時
    間及其於九十二年十月八日資遣原告並不爭執，惟辯稱兩造間為委任關係，且資
    遣原告時，被告工會尚非行政院勞工委員會依法指定適用勞動基準法之行業等語
    。經查：
  (一)按所謂僱傭，指受僱人為僱用人服勞務之契約而言，僱傭之目的，僅在受僱人單
    純提供勞務，由僱佣人給予報酬，就其內涵言，勞工與雇主間應有從屬性存在。
    又所謂委任，係指委任人委託受任人處理事務之契約而言，委任之目的，在一定
    事務之處理，故受任人給付勞務，僅為手段，除當事人另有約定外，得在委任人
    所授權限範圍內，自行裁量決定處理一定事務之方法，以完成委任之目的。兩者
    之內容及當事人間之權利義務均不相同。原告係在被告工會從事會務工作，既受
    被告監督，並提供職業上勞動力，由被告給付工資，自屬僱庸關係，被告抗辯兩
    造間為委任關係，洵不足採。
  (二)另勞工團體於九十二年十二月一日起適用勞動基準法，故被告於九十二年十月八
    日資遣原告時，被告工會尚非行政院勞工委員會指定適用勞動基準法之行業，業
    據被告提出勞工保險局九十二年十二月九日保墊提字第○九二六○○○七四三○
    號函、行政院勞工委員會九十二年十一月十四日勞動一字第○九二○○六三七○
    ○號函影本各一件為證，並為兩造所不爭執，系爭資遣費及預告工資之給付，無
    從依據勞動基準法之相關規定，故兩造間之權利義務應依兩造間之僱傭契約內容
    為依據，原告主張其遭被告資遣應有勞動基準法之適用，洵屬無據。
　(三)至九十年十二月十九日公告廢止之工會會務人員會管理辦法第三十條固規定：「
　　工會因編制緊縮或其他原因須裁遣會務工作人員時，得經理事會議通過報請主管
　　核備後，除發給一個月之預告薪津外，並依左列規定發給被裁遣人員資遣費：一
　　、在工會繼續服務滿一年者，發給在職最後薪額一個月之資遣費。二、在工會繼
　　續服務滿二年者，發給在職最後薪額二個月之資遣費。三、在工會繼續服務滿三
　　年者，發給在職最後薪額三個月之資遣費。四、在工會繼續服務滿三年以上者，
　　每滿一年加發在職最後薪額十天之資遣費。」，惟該辦法之內容涉及人民權利、
　　義務，依中央法規標準法第五條、第六條規定，應以法律定之，而非以行政機關
　　之命令加以規範，上開辦法顯然抵觸中央法規標準法第五條、第六條規定，並經
　　主管機關即行政院勞工委員會於九十年十二月十六日公告廢止，則在勞工團體尚
　　非行政院勞工委員會指定適用勞動基準法之行業以前，有關工會會務工作人員之
　　權利、義務事項應由勞資雙方以勞動契約約定，前揭工會會務人員管理辦法關於
　　資遣之規定，於兩造間無適用之餘地。惟原告未舉證證明兩造間之僱傭契約就資
　　遣時應發給資遣費及預告工資有所約定，難認被告有發給資遣費及預告工資之義
　　務，其請求被告給付資遣費及預告工資，於法無據。
五、綜上所述，原告並未舉證證明兩造間之勞動契約有關於資遣費及預告工資之約定
    ，且依行政院勞工委員會公告，被告工會自九十二年十二月一日起適用勞動基準
    法，從而，原告基於勞動基準法規定請求被告給付資遣費及預告工資，為無理由
    ，應予駁回。
據上論結，本件原告之訴為無理由，依民事訴訟法第七十八條、第八十五條第一項但
書，判決如主文。
中　　　華　　　民　　　國　　九十三　　年　　　三　　　月　　三十一　　日
~B臺灣基隆地方法院民事庭
~B　　法　　　官　陳湘琳
右為正本係照原本作成。
對於本判決如有不服，須於判決送達後二十日內，向本院提出上訴書狀，上訴於臺灣
高等法院，並按他造當事人之人數附具繕本。
中　　　華　　　民　　　國　　九十三　　年　　　三　　　月　　三十一　　日
~B　　法院書記官　許世賢
